【裁判字號】    97,聲判,59
【裁判日期】    970711
【裁判案由】    聲請交付審判
【裁判全文】
臺灣臺中地方法院刑事裁定              97年度聲判字第59號
聲  請  人
即  告訴人  明旂國際股份有限公司
代  表  人  盧美鈴
聲  請  人
即  告訴人  明旂導網股份有限公司
代  表  人  廖秀秀
聲  請  人
即  告訴人  明旂國際批發股份有限公司
代  表  人  林子文
上  三  人
共同代理人  黃文崇律師
被      告  甲○○
            乙○○
被      告  丙○○
被      告  全球華人股份有限公司
代  表  人  林文雄
上列聲請人等因告訴被告等涉嫌妨害電腦使用罪等案件，不服臺
灣高等法院臺中分院檢察署檢察長駁回再議之處分（九十七年度
上聲議字第一一一三號），聲請交付審判，本院裁定如下：
    主  文
如附表所示部分，交付審判。
其餘聲請駁回。
    理  由
壹、聲請交付審判意旨：如附件之刑事聲請交付審判狀影本所載
    。
貳、按告訴人不服上級法院檢察署檢察長或檢察總長認再議為無
    理由而駁回之處分者，得於接受處分書後十日內，委任律師
    提出理由狀，向該管第一審法院聲請交付審判；又法院認為
    交付審判之聲請不合法或無理由者，應駁回之；認為有理由
    者，應為交付審判之裁定，並將正本送達於聲請人、檢察官
    及被告，刑事訴訟法第二百五十八條之一、第二百五十八條
    之三第二項分別定有明文。
參、裁定交付審判部分：
一、查：(一)聲請人即告訴人明旂國際股份有限公司、明旂導網股
    份有限公司、明旂國際批發股份有限公司以被告乙○○、丙○○二人涉嫌因被告甲○○與聲請人等之糾紛，於民國九十
    六年五月八日，由被告乙○○、丙○○二人陪同被告甲○○
    ，前往設於臺中市○○○路四九七號二三樓聲請人等之辦公
    處所，被告乙○○、丙○○二人竟共同基於意圖為自己不法
    所有及毀損之犯意聯絡，搶走被告甲○○與案外人即聲請人
    等之員工李炅檄所為之交接清冊後，據為己有，並加以撕毀
    。因認被告乙○○、丙○○二人涉犯之法條：刑法第三百二
    十八條第一項強盜（刑法第三百二十五條第一項搶奪）、第
    三百五十四條毀損及第三百三十五條侵占及湮滅證據等罪嫌
    ，向臺灣臺中地方法院檢察署檢察官提出告訴，經該署檢察
    官於民國九十七年五月九日，以九十六年度偵字第一二○八
    八號、九十七年度偵字第一二○一號、第一二一一號、第一
    二八六號為不起訴處分。聲請人等不服，聲請再議後，復經
    臺灣高等法院臺中分院檢察署檢察長認再議聲請為無理由，
    於九十七年六月十九日，以九十七年度上聲議字第一一一三
    號以原不起訴處分並無不當，而駁回再議（另就湮滅證據部
    分，應非屬告訴人，故聲請再議為不合法，予以簽結）等情
    ，業經本院調取上開偵查卷宗審閱無訛。(二)上開九十七年度
    上聲議字第一一一三號處分書係肯認原不起訴處分書依證人
    即九十六年五月九日獲報到場處理之員警郭志郎、蔡成坤二
    人之結述，聲請人等人所提出之九十六年五月八日、九日之
    照片，及被告甲○○提出之九十五年五月八日所為錄音之錄
    音譯文等證據，認縱被告乙○○、丙○○二人有撕毀交接清
    冊之行為，亦係經案外人即聲請人等僱用副總裁王保庭之同
    意，且當時有律師、警員在場，聲請人等亦有全程錄影，衡
    情被告乙○○、丙○○二人應無強盜或毀損之故意。從而，
    認被告乙○○、丙○○二人所為，與刑法強盜、毀損、侵占
    及湮滅證據等罪之犯罪構成要件有間，該二人之犯罪嫌疑不
    足，於法尚無不當，故認此部分聲請再議核為無理由，並駁
    回聲請人等人此部分之再議聲請。(三)本院經審閱上開偵查案
    件之所有卷證後，認原不起訴處分書（九十六年度偵字第一
    二○八八號、九十七年度偵字第一二○一號、第一二一一號
    、第一二八六號）及上開處分書（九十七年度上聲議字第一
    一一三號）認被告乙○○、丙○○二人所為，與刑法強盜、
    毀損、侵占等罪（涉嫌湮滅證據部分，因聲請人等非屬告訴
    人，依法不得聲請再議，自亦不得聲請交付審判）之犯罪構
    成要件有間，該二人之犯罪嫌疑不足，顯有下列所述之「不
    起訴處分書所載理由違背經驗法則、論理法則或其他證據法
    則」得據以交付審判之合法事由存在：１、依證人郭志郎、
    蔡成坤二人所為結述（參九十六年度偵字第一二○八八號偵
    查卷第一四○頁至第一四二頁），渠等二人係於九十六年五
    月九日，始獲報到聲請人等之上開辦公處所內。渠等二人於
    九十六年五月八日，涉嫌搶走被告甲○○與案外人即聲請人
    等之員工李炅檄所為之交接清冊後，據為己有，並加以撕毀
    當時，均未到場。２、依九十六年度偵字第一二○八八號偵
    查卷第六○頁至第八三頁所附聲請人等所提九十六年五月八
    日、九日聲請人等之上開辦公處所內翻拍照片所示，亦未見
    於九十六年五月八日，被告乙○○、丙○○二人涉嫌搶走被
    告甲○○與案外人即聲請人等之員工李炅檄之交接清冊後，
    據為己有，並加以撕毀當時，有律師、警員在場之情形。３
    、依九十六年度偵字第一二○八八號偵查卷第一四六頁至第
    一四九頁所附被告甲○○提出之九十六年五月八日所為錄音
    之錄音譯文所示，亦未能證明案外人王保庭確有同意被告乙○○、丙○○二人撕毀交接清冊之事實（雙方是否存有爭執
    ，尚有疑義）。(四)綜上所述，原不起訴處分書及上開處分書
    據以認定被告乙○○、丙○○二人應無強盜或毀損之故意，
    故其等所為與刑法強盜、毀損、侵占及湮滅證據等罪之犯罪
    構成要件有間所憑之證據，及所為之推論，顯與經驗法則、
    論理法則有違。從而，聲請人等此部分之交付審判聲請，核
    為有理由，自應由本院為此部分交付審判之裁定。
肆、駁回交付審判聲請部分：
一、次按前述刑事訴訟法第二百五十八條之一規定，乃對於「檢
    察官不起訴或緩起訴裁量權」制衡之一種外部監督機制。法
    院僅在就檢察官所為不起訴或緩起訴之處分是否正確加以審
    查，以防止檢察機關濫權。依此立法精神，法院就聲請交付
    審判案件為審查時，所謂「得為必要之調查」所指之調查證
    據之範圍，自應僅以偵查中曾顯現之證據為限，不可就告訴
    人新提出之證據再為調查，亦不可蒐集偵查卷以外之證據。
    另由刑事訴訟法第二百六十條對於不起訴處分已確定或緩起
    訴處分期滿未經撤銷者，得再行起訴規定之立法理由說明：
    「本條所謂不起訴處分已確定者，係包括「聲請法院交付審
    判復經駁回者」之情形在內。」，益徵法院就聲請交付審判
    案件為審查時，所謂「得為必要之調查」所指之調查證據範
    圍，應僅以偵查中曾顯現之證據為限，不得就告訴人新提出
    之證據，再為調查，亦不可蒐集偵查卷以外之證據。否則，
    將使交付審判制度與再行起訴制度，相互混淆不清，合先敘
    明。
二、經查：(一)聲請人等以被告甲○○、全球華人股份有限公司（
    以下簡稱全球公司）涉嫌犯妨害電腦使用等罪嫌，向臺灣臺
    中地方法院檢察署檢察官提出告訴，經該署檢察官於民國九
    十七年五月九日，以九十六年度偵字第一二○八八號、九十
    七年度偵字第一二○一號、第一二一一號、第一二八六號為
    不起訴處分。聲請人等不服，聲請再議後，復經臺灣高等法
    院臺中分院檢察署檢察長認再議聲請為無理由，於九十七年
    六月十九日，以九十七年度上聲議字第一一一三號以原不起
    訴處分並無不當，而駁回再議（另就湮滅證據部分，應非屬
    告訴人，故聲請再議為不合法，予以簽結）等情，業經本院
    調取上開偵查卷宗審閱無訛。(二)上開九十七年度上聲議字第
    一一一三號處分書已就聲請人指訴之事實，依卷內之相關事
    證詳加勾稽後，認本件被告甲○○所為，與刑法妨害使用電
    腦罪章及侵占罪章之犯罪構成要件有間；被告全球公司為法
    人，而刑法妨害名譽罪章並無處罰法人之特別規定，故被告
    全球公司無犯罪能力。即聲請人等之片面指訴並無確切之事
    證足資佐證確與事實相符，且聲請人聲請再議之各項事由，
    經核與被告甲○○、全球公司涉嫌之上開犯行間，並無直接
    關連性存在，故聲請人等此部分再議之聲請核屬無理由，據
    而駁回聲請人再議之聲請。(三)本院經審閱上開偵查案件之所
    有卷證後，認原不起訴處分書（九十六年度偵字第一二○八
    八號、九十七年度偵字第一二○一號、第一二一一號、第一
    二八六號）及上開處分書（九十七年度上聲議字第一一一三
    號）認被告甲○○涉犯妨害電腦使用等罪及被告全球公司涉
    犯妨害名譽罪之犯罪嫌疑均不足，並據而分為不起訴處分，
    及駁回再議聲請之處分，於法均無不當之處。直言之，此部
    分應無「告訴人所指摘不利被告之事證未經檢察機關詳為調
    查或斟酌，或不起訴處分書所載理由違背經驗法則、論理法
    則或其他證據法則」等得據以交付審判之合法事由存在。(四)
    今聲請人聲請交付審判意旨，卻仍執前詞，認被告甲○○未
    交還電腦伺服器之密碼，而認被告甲○○確有涉犯刑法妨害
    電腦使用罪章罪，核亦無足取。蓋被告甲○○縱有未交還電
    腦伺服器密碼之行為，核亦與刑法妨害電腦使用罪章罪（刑
    法第三百五十八條至第三百六十二條參照）與侵占罪章（刑
    法第三百三十六條參照）所定犯罪構成要件有間。從而，聲
    請人此一聲請交付審判部分，核為無理由，應予駁回。(五)至
    聲請人等於聲請交付審判意旨中，固指摘被告甲○○另涉有
    「刪除」公司其他電腦之電磁記錄及侵占電腦硬碟之行為。
    惟此部分指訴係聲請人等於原偵查檢察官為上開不起訴處分
    後之九十七年六月二十三日聲請再議狀中，始行提出，致上
    開不起訴處分書並未就此部分指訴之事實，有所論述及處理
    。又聲請人等指摘原偵查檢察官漏未就伊等所指訴之被告甲○○涉嫌搶奪（強盜）、毀損、侵占及毀謗等罪部分為偵查
    ，致於上開不起訴處分書中，亦未就該等部分有何論述一節
    ，縱係屬實，均僅屬聲請人等得請求檢察官就此等部分，再
    行依法偵查。準此，上開聲請人等指摘之上開部分核均非屬
    聲請人等得逕予聲請交付審判之範圍。析言之，聲請人等所
    指述之上開事實，既均未先經檢察官為不起訴處分，再經檢
    察長為駁回再議聲請之處分，聲請人等自不得就此等部分逕
    向法院為交付審判之聲請。是聲請人等此等部分之聲請交付
    審判，均核為不合法，應予駁回。
伍、依刑事訴訟法第二百五十八條之三第二項，裁定如主文。
中    華    民    國    97    年    7    月     11    日
                  刑事第六庭  審判長法  官  洪俊誠
                                    法  官  戴博誠
                                    法  官  唐敏寶
右正本證明與原本無異。
裁定交付審判部分，被告丙○○、乙○○二人得抗告；其餘均不
得抗告。
                                    書記官  賴玉真
中    華    民    國    97    年    7     月    11    日
附表
一、被告乙○○、丙○○二人所涉犯之犯罪事實：因被告甲○○
    與聲請人等之糾紛，於九十六年五月八日，由被告乙○○、
    丙○○二人陪同被告甲○○，前往設於臺中市○○○路四九
    七號二三樓聲請人等之辦公處所，被告乙○○、丙○○二人
    竟共同基於意圖為自己不法所有及毀損之犯意聯絡，搶走被
    告甲○○與案外人即聲請人等之員工李炅檄所為之交接清冊
    後，據為己有，並加以撕毀。
二、被告乙○○、丙○○二人所涉犯之法條：刑法第三百二十八
    條第一項強盜（刑法第三百二十五條第一項搶奪）、第三百
    五十四條毀損及第三百三十五條侵占等罪嫌。


司法院資訊處製作；財團法人民間司法改革基金會備份。
